【裁判字號】    97,易,2071
【裁判日期】    970731
【裁判案由】    詐欺
【裁判全文】
臺灣臺北地方法院刑事判決              97年度易字第2071號
公  訴  人  臺灣臺北地方法院檢察署檢察官
被      告  丙○○
上列被告因詐欺案件，經檢察官聲請簡易判決處刑（九十七年度
偵字第一三０三二號），本院受理後（受理案號為九十七年度簡
字第二五七一號），認不宜以簡易判決處刑，改依通常程序處理
，而本院於通常程序之準備程序進行中訊問被告，被告先就被訴
事實為有罪之陳述，經告以簡式審判之旨，並聽取當事人之意見
後，裁定行簡式審判程序後，判決如下：
    主  文
丙○○幫助意圖為自己不法之所有，以詐術使人將本人之物交付
，處拘役伍拾日，如易科罰金，以新臺幣壹仟元折算壹日。緩刑
貳年。
    事  實
一、丙○○明知將自己之金融帳戶存摺及金融卡提供予他人使用
    ，將可能幫助他人遂行詐騙行為，仍基於幫助詐欺之犯意，
    於民國九十七年五月三日二十時三十分許，將其先前所申辦
    永豐商業銀行股份有限公司（下稱永豐商銀）雙園分行第0
    00－000－0000000－0號帳戶（九十六年六月
    一日申辦），在臺北市○○區○○路、民和街口，交付予真
    實姓名、年籍不詳之成年人使用以幫助之。嗣由該成年人基
    於意圖為自己不法所有之犯意，佯以東森購物人員之名義，
    接續於九十七年五月五日二十時三十分許，去電甲○○誆稱
    ：因公司內部系統出現問題，先前購物之價金恐有重複扣款
    之虞，需至離家最近之金融機構自動櫃員機做餘額查詢云云
    ，致甲○○陷於錯誤，乃於同日二十一時五十分許，依照該
    名成年人之指示，前往臺北縣永福市○○路二六九號第一商
    業銀行股份有限公司（下稱第一銀行）永和分行設置之自動
    櫃員機操作，因而分別匯款新臺幣（下同）二萬九千九百八
    十九元及六萬二千元至丙○○上揭銀行帳戶後，該名成年人
    仍承上開為自己不法所有之犯意，接續向甲○○佯稱：其需
    提供親友之帳戶作為擔保，將退費至該帳戶內云云，致甲○○信以為真，遂於同日二十三十三十六分，依照該成年人之
    指示，偕同友人乙○○一同前往臺灣郵政股份有限公司文山
    萬盛郵局（下稱郵局）設置之自動提款機操作，因而匯款二
    萬九千九百八十九元至丙○○上揭銀行帳戶。甲○○旋即察
    覺帳戶餘額有異，發現受騙，乃報警處理，始查知上情。
二、案經臺北市政府警察局萬華分局移送臺灣臺北地方法院檢察
    署檢察官偵查後，聲請簡易判決處刑，本院受理後，認不宜
    以簡易判決處刑，改依通常程序審理。
    理  由
一、證據之認定：
    上開事實一之部分，業據證人即被害人甲○○於警詢時指述
    明確（偵查卷第八頁至第十一頁參照），亦經證人乙○○於
    警詢時證述屬實（偵查卷第十二、十三頁參照），並有永豐
    商銀雙園分行九十七年五月十二日永豐銀雙園分行（０九七
    ）字第０００一０號函影本暨客戶基本資料查詢、印鑑卡影
    本、丙○○身分證影本與健保卡影本、存摺存款歷史往來明
    細查詢一覽表一份（偵查卷第十六頁至第二二頁參照）、第
    一銀行自動付款交易明細表影本一張（偵查卷第十四、十五
    頁參照）、郵局ＡＴＭ交易明細影本二張（偵查卷第十五頁
    、第二六頁參照）及丙○○永豐銀行帳戶存摺影本一份（偵
    查卷第三六頁至第三八頁參照）在卷可證，且被告丙○○於
    本院九十七年七月二十二日審理時供承不諱（本院當日審判
    筆錄參照），是依(一)證人甲○○之證述、(二)證人乙○○之證
    述、(三)上開永豐商銀雙園分行函檢附客戶基本資料查詢及存
    摺存款歷史往來明細查詢一覽表共一份、(四)第一銀行自動付
    款交易明細表影本一張、(五)郵局ＡＴＭ交易明細影本二張及
    (六)丙○○永豐銀行帳戶存摺影本一份等補強證據已足資擔保
    被告於本院審理時所為之上開任意性自白具有相當程度之真
    實性，而得確信被告前述自白之犯罪事實確屬真實，從而依
    刑事訴訟法第一百五十六條第一項及第二項規定，本院自得
    依被告前述自白及該補強證據認定被告確有為前述幫助詐欺
    之犯行，本件事證明確，被告之犯行堪以認定。
二、論罪科刑之法律適用：
  (一)按刑法上之幫助犯，係對於犯罪與正犯有共同之認識，而以
    幫助之意思，對於正犯資以助力，而未參與實施犯罪之行為
    者而言（最高法院七十五年度台上字第一五０九號、八十八
    年度台上字第一二七０號判決亦同此意旨）。是以，如未參
    與實施犯罪構成要件之行為，且係出於幫助之意思提供助力
    ，即屬幫助犯，而非共同正犯。本件被告丙○○基於幫助之
    犯意，提供前述帳戶存摺及提款卡予真實姓名、年籍不詳之
    成年人，該成年人利用被告之幫助，意圖為自己不法之所有
    ，施用詐術使被害人陷於錯誤，因而匯款至被告所提供之上
    揭銀行帳戶內，是被告所為係參與詐欺罪構成要件以外之行
    為，且在無證據證明被告係以正犯而非以幫助犯之犯意參與
    犯罪之情形下，應認其所為係幫助犯而非正犯行為。核被告
    所為，係幫助犯刑法第三百三十九條第一項詐欺取財罪。被
    告幫助他人犯上開詐欺罪，爰依刑法第三十條第二項之規定
    ，按正犯之刑減輕之。
  (二)爰審酌被告所為已影響社會正常交易安全，增加被害人尋求
    救濟之困難，並使犯罪之追查趨於複雜，危害社會情節甚鉅
    等，本應予以嚴懲，惟其犯後坦承犯行、態度良好，且願賠
    償被害人所受損失，並與被害人達成和解（本院九十七年七
    月二十二日準備程序筆錄參照），足認其尚有改過遷善之可
    能及其他一切情狀，量處如主文所示之刑，並諭知易科罰金
    之折算標準。
  (三)末查，被告前未曾因故意犯罪受任何有期徒刑以上刑之宣告
    ，此有臺灣高等法院被告前案紀錄表一紙附卷可憑，其經此
    教訓，自當知所勉而無虞再犯，本院綜核各情，認上開有期
    徒刑之宣告，已足策其自新，所宣告之刑，以暫不執行為適
    當，併依法諭知緩刑二年，用啟向上。
據上論斷，應依刑事訴訟法第四百五十二條、第二百七十三條之
一第一項、第二百九十九條第一項前段，刑法第三百三十九條第
一項、第三十條、第四十一條第一項前段、第七十四條第一項第
一款，刑法施行法第一條之一，判決如主文。
本案經檢察官呂俊儒到庭執行職務。
中    華    民    國    97    年    7     月    31    日
                  刑事第九庭    法  官  林怡秀
本件正本證明與原本無異。
如不服本判決，應於判決送達後十日內向本院提出上訴狀（應抄
附繕本）。
                                書記官  張汝琪
中    華    民    國    97    年    7     月    31    日
附錄本案論罪科刑法條全文：
中華民國刑法第三百三十九條
意圖為自己或第三人不法之所有，以詐術使人將本人或第三人之
物交付者，處五年以下有期徒刑、拘役或科或併科一千元以下罰
金。
以前項方法得財產上不法之利益或使第三人得之者，亦同。
前二項之未遂犯罰之。


司法院資訊處製作；財團法人民間司法改革基金會備份。
